【裁判字號】    98,交抗,608
【裁判日期】    980226
【裁判案由】    違反道路交通管理處罰條例
【裁判全文】
臺灣高等法院交通事件裁定           98年度交抗字第608號
抗  告  人
即受處分人  甲○○
上列抗告人因違反道路交通管理處罰條例案件，不服臺灣板橋地
方法院，中華民國98年1月5日所為裁定（97年度交聲字第2769號
），提起抗告，本院裁定如下：
    主  文
抗告駁回。
    理  由
一、按汽車在設有禁止停車標誌、標線之處所不得停車；又，汽
    車駕駛人在設有禁止停車標誌、標線之處所停車者，處新臺
    幣（下同）600元以上1,200元以下罰鍰，道路交通安全規則
    第112條第1項第4款、道路交通管理處條例第56條第1項第4
    款分別定有明文。
二、本件抗告人即受處分人甲○○所騎乘之車號QMS-840號輕型
    機車，於民國（下同）97年7月19日上午11時44分許，違規
    停放在設有禁止停車標誌之臺北市○○○路64巷內人行道上
    ，經臺北市政府交通局停車管理工程處（下稱臺北市停管處
    ）交通助理員拍照採證後，依道路交通管理處罰條例第56條
    第1項第4款規定，以臺北市政府交通局北市交停字第1AD302
    920號舉發違反道路交通管理事件通知單逕行舉發違規；嗣
    再經交通部公路總局臺北區監理所板橋監理站以板監裁字第
    裁41 -1AD302920號違反道路交通管理事件裁決書，依道路
    交通管理處罰條例第56條第1項第4款之規定，裁處受處分人
    甲○○罰鍰600元，有臺北市政府交通局北市交停字第1AD30
    2920號舉發違反道路交通管理事件通知單、交通部公路總局
    臺北區監理所板橋監理站板監裁字第裁41-1AD302920號違反
    道路交通管理事件裁決書各一件在卷可稽（見原法院卷第8
    頁、第10頁）。
三、受處分人甲○○在原法院之聲明異議意旨略以：異議人即受
    處分人甲○○經原舉發單位臺北市停管處舉發本件違規停車
    ，惟該路段是否設有禁止停車標誌，又設置地點、禁停範圍
    為何均未詳實指明；且由舉發照片觀之，亦難判斷異議人機
    車究有何違規停車之情事，爰聲明異議請求撤銷原處分云云
    。惟查：
  (一)受處分人甲○○騎乘之車號QMS-840號輕型機車，於97年7月
    19日上午11時44分許，違規停放在原處分所指舉發違規地點
    即臺北市○○○路64巷內人行道上之事實，有臺北市政府交
    通局北市交停字第1AD302920號舉發違反道路交通管理事件
    通知單、現場採證彩色照片、舉發當時現場簡圖各1紙附卷
    可稽（見原法院卷第10、30、32頁）；復經舉發單位臺北市
    停管處函覆查處無誤，有該處97年9月5日北縣停管字第0973
    5183100號函影本1份足憑（見原法院卷第13頁）；即受處分
    人對於伊所騎乘之前開機車有於上揭時、地停車之事實亦不
    爭執。再觀諸該採證照片所示，明顯可見受處分人機車停放
    地點係在人行道上，而該處地面並未劃設機器腳踏車停放線
    ；以人行道係劃設專供行人通行之用，基於道路交通管理之
    公益目的，自不容私人停車佔用以妨礙行人通行之安全。乃
    受處分人逕將其機車停放在上述設有禁止停車標誌、標線之
    處所停車，所為顯已違反道路交通管理處罰條例第56條第1
    項第4款之規定；從而，受處分人於上揭時、地在設有禁止
    停車標誌、標線之處所違規停車之事實，應堪以認定。
  (二)受處分人雖辯稱：當日抗告人將輕型機車車頭面對南京西路
    64巷16-5號門牌房屋停放，前車輪距離南京西路64巷左側排
    水溝蓋邊緣尚有2.5公尺餘，後面車牌距離校牆亦留有2.5公
    尺餘，未妨礙64巷及人行通行地面道路云云。然查，道路交
    通管理處罰條例第90條之3第1項已明定「在圓環、人行道、
    交岔路口10公尺內，公路主管機關、市區道路主管機關或警
    察機關得在不妨害行人通行或行車安全無虞之原則，設置必
    要之標誌或標線另行規定機器腳踏車、慢車之停車處所」，
    足見在不妨害行人通行或行車安全無虞之原則下，在原屬禁
    止臨時停車之人行道得劃設停放基準線之標誌或標線，另行
    規定機器腳踏車、慢車之停車處所。再觀諸該違規地點之現
    場照片所示，台北市○○○路64巷前為舖設有人行地磚之場
    所，雖人行道部分區○○道路緣石所區隔，然依一般社會經
    驗應可辨識該處所仍屬供公眾通行道路之「人行道」，又無
    市區道路主管機關劃設可供停放機器腳踏車、慢車之標線，
    受處分人在該處停放機車自屬違規無訛。
  (三)受處分人雖另執前詞置辯，並提出其事後拍攝之違規地點附
    近照片8張所示（見原法院卷第19至22頁），陳稱：再回到
    現場尋覓豎立之標誌或標牌（因更換路面鋪設而被遷移走了
    ）是如何指示、禁制駕駛人云云。然：
    1.按禁止停車標誌僅用標準型一種，並需加設附牌；附牌…
      …下半部說明禁停範圍或以箭頭指示禁停路段；設於起點
      者，箭頭向左；設於終點者，箭頭向右；禁停路段過長者
      ，中間得增設一面，箭頭為雙向，道路交通標誌標線號誌
      設置規則第78條第2項定有明文。
    2.受處分人違規於人行道停放機車當時，該人行道上（即承
      德路1段41巷至承德路1段77巷間）係設有6支以雙向箭頭
      指示之禁止停車範圍之標誌，且距受處分人停車處左、右
      側各約1戶住宅之處，即分別有1支前述之標誌設置等情，
      有臺北市停管處覆知原法院之現場簡圖1張可稽（見原法
      院卷第32頁）。足見舉發照片雖未拍攝到禁止停車標誌，
      但抗告人停車附近當時左、右方各有以雙向箭頭指示範圍
      之禁停標誌設置，是其停放機車地點係為該禁停標誌指示
      範圍所涵蓋，而屬前揭說明之不得停車處無誤。故受處分
      人上開所辯，即非可採。
    3.受處分人雖於原法院提出上開8張照片，惟該8張照片係受
      處分人事後於違規地點附近所拍攝，觀之該8張照片，雖
      足見該處係在施工中，並無禁止停車標誌之設置，又人行
      道重新鋪設完成後，該處亦未再設置禁停標誌等情，有臺
      北市停管處覆知原法院之現場勘查圖1張及照片3張可憑（
      見原法院卷第33至第36頁）。惟受處分人於施工前之違規
      停車之行為，並不因事後道路整修抑或其他工程施工，而
      使受處分人先前違規停車之行為合法化。故受處分人於設
      有禁止停車標誌處所停車，即已違反規定，縱事後該道路
      整修抑或其他工程施工而移除上開禁止停車標誌，亦無礙
      於受處分人先前違規行為之成立。
  (四)綜上所述，受處分人騎乘之上開輕型機車，於上開時、地，
    有違規停放之交通違規事實，已堪認定。
四、原處分機關以本件受處分人違規事實明確，援引首揭規定分
    別裁處車輛騎乘者即受處分人罰鍰600元，於法並無不合。
    原法院以受處分人之異議為無理由，駁回其聲明異議，亦核
    無不當。
五、抗告意旨仍執前詞，略以：其停放輕型機車並未妨礙64巷及
    人行通行地面道路；且偶數門牌邊的所有巷口也僅有「禁止
    右轉」與「單行道」的標誌設置，並未如原裁定所載，原法
    院卷第32頁簡圖與事實不符，混淆視聽云云。惟查：抗告人
    所述原法院卷第32頁簡圖，係由臺北市停管處覆知原法院，
    並無顯不可採之情事；況且抗告人亦未能指明該簡圖有何與
    事實不符之處；故抗告人空言指摘原法院卷第32頁簡圖與事
    實不符一事，自無可採。至於抗告人陳稱：所有巷口僅有「
    禁止右轉」與「單行道」之標誌設置乙節，尚無礙抗告人前
    開違規停車行為之認定，已如前述。抗告意旨執前詞指摘原
    法院裁定不當，為無理由，其抗告應予駁回。
六、據上論結，應依道路交通案件處理辦法第26條，刑事訴訟法
    第412條，裁定如主文。
中    華    民    國    98    年    2     月    26    日
                  刑事第三庭    審判長法  官  陳博志
                                      法  官  許文章
                                      法  官  蔡聰明
以上正本證明與原本無異。
不得再抗告。
                                      書記官  陳嘉文
中    華    民    國    98    年    2     月    26    日


司法院資訊處製作；財團法人民間司法改革基金會備份。
